臺北高等行政法院判決　　　　　　　　　　　　　　　九十三年度簡字第三四○號
　　　　　　　　　　　　　　　.
　　原　　　告　甲○○
　　被　　　告　臺北縣政府
　　代　表　人　乙○○代理縣.
　　訴訟代理人　丙○○
右當事人間因就業服務法事件，原告不服行政院勞工委員會中華民國九十二年七月七
日勞訴字第○九二○○三一九○四號訴願決定，提起行政訴訟。本院判決如左：
    主  文
原告之訴駁回。
訴訟費用由原告負擔。
    事  實
緣原告甲○○非法留用（原處分書誤記為僱用）正在等待轉換雇主之菲律賓籍勞工
ROSEMARIE PARAN AMBE君（下稱R君，護照號碼：EE634527，原雇主：黃錦囊，新雇
主：許清標）於臺北縣中和市○○路五十七號三樓從事整理家務之工作，案經被告臺
北縣政府所屬警察局永和分局於民國（下同）九十二年二月七日循線查獲，並於九十
二年二月十二日以永警外字第○九二○○○三六九七號函移由被告審查屬實，被告乃
依就業服務法第四十四條及第六十三條第一項規定，於九十二年四月十七日以北府勞
動字第○九二○二七三四五六號就業服務法罰鍰處分書處原告罰鍰新臺幣（下同）十
五萬元整。原告不服，提起訴願，旋遭駁回，遂向本院提起行政訴訟，茲摘敘兩造訴
辯意旨如左：
壹、原告起訴主張略謂：
一、聲明：
(一)、訴願決定及原處分均撤銷。並命被告返還已繳罰鍰新台幣十五萬元。
(二)、訴訟費用由被告負擔。
二、理由：
(一)、九十二年二月七日被告所屬警察局永和分局之外事警員並非在原告居住處（臺北
    縣中和市○○路五十七號三樓）查獲菲籍監護工R君從事幫傭工作，實際查獲地
    點為永和市○○路十一號二樓即R君之新雇主許清標之堂妹居住處，永和分局針
    對雇主許清標之外勞未在申請地點工作盤查，經由許清標及其堂妹夫廖明一與原
    告於九十二年二月七日分別至該分局製作筆錄，原告說明當時情形：原告為千禧
    人力仲介有限公司負責人，依新雇主許清標指定將R君送往永和市○○路十一號
    二樓，R君已於九十二年一月十七日到新雇主指定處等待任職。待轉換外勞係原
    雇主黃錦囊要求辦理轉換期間暫時留置於原告住處，並非原告聘僱使用。因轉換
    程序有一定流程，須取得勞工委員會核發聘僱許可函、原雇主因故放棄及外勞接
    受轉出切結書，向勞工委員會核備並取得廢止原聘僱同意轉換函，由於新雇主許
    清標係越區承接須依規定優先順序比照辦理，於九十二年一月十六日接獲臺中就
    業服務站接續聘僱證明書，方可將該名外勞送往新雇主許清標指定處。
(二)、原告之公司受託於原雇主黃錦囊合法申請引進之菲籍監護工，入境後病人因高齡
    老化及病況轉惡住進加護病房，原雇主稱病人在醫院不需外勞照顧及無法兼顧初
    入境之外勞，同時要求原告之公司將其轉換，為避免衍生任何問題，原告遂將外
    勞置於原告居住處以便照顧與管理，此乃人力仲介業之職責。原告為單親家庭，
    平時家中居住僅兩人，成員人口簡單，家事我們各自處理，實無必要聘請外傭。
(三)、本件兩筆匯款均係R君向原告之借款，因原告與R君七年前為舊識，R君再度來臺
    前曾向原告表示希望能幫其找份工作改善解決經濟問題，因此九十二年一月十七
    日送往雇主處時，原告即告訴R君到雇主處安心工作，此借貸款項乃基於私人交
    情，該外勞並簽立借據及匯款單據為證。目前外勞之薪資均高於基本工資即一五
    八四○元，而該外勞係於九十一年十一月八日住進原告住處並於九十二年一月十
    七日送至雇主許清標指定處所，居住原告處共計二個月又七日，而本件兩筆款項
    計二萬五千元實不敷薪資，足見該兩筆匯款係借款。原處分與訴願決定之認定與
    實際事實不符，應予撤銷。
貳、被告答辯主張略謂：
一、聲明：
(一)、駁回原告之訴。
(二)、訴訟費用由原告負擔。
二、理由：
(一)、原告雖為前開主張，惟稽之原告談話筆錄所載，原告於偵訊筆錄稱「（該勞在你
    住處居留期間，你是否有指派她從事家務工作？）該勞到我家時，我曾跟她說明
    在此居留的原因，並且跟她介紹家裡的設施。因為我白天在公司，家裡只剩她一
    個人在家，我會準備一些簡單的食材，讓她自己料理，至於家事部分，是她自己
    主動做的，我並沒有叫她做家事」「該勞向警方表示只需還你一萬元，而該筆一
    萬五千元是她在你家工作的酬勞，你做何解釋？）因為該勞住在我家期間，都主
    動幫我整理家裡一些瑣碎雜事如洗衣清潔屋內等，因為我覺得外勞很可憐，所以
    壹萬伍仟圓就當作零用錢」；R君於偵訊筆錄稱「（你在林小姐住處住了二個月
    ，並未到合法雇主家工作，為何林小姐支付薪資給你？）我住在林小姐處二個多
    月，林小姐有要求我做家事，如打掃洗衣煮飯等，她給我的那些錢，是我從事這
    些工作的所得」，故有關R君於等待轉換雇主期間於原告臺北縣中和市○○路五
    十七號三樓住處內從事整理家務工作之事實，分別經原告及R君於上開筆錄自承
    在案。原告於非法容留R君於自家從事整理家務工作亦有支付報酬之事實，亦分
    別於原告偵訊筆錄所承：原告於偵訊筆錄稱「（你曾支付該勞二款項，第一次在
    二○○二年十二月數目是一萬五千元，第二次是在二○○三年一月數目是一萬元
    ，請你說明？）該勞來臺後就向我表示，沒有工作的話，．．．，我可以借他，
    ．．．，所以在去年十二月我幫她匯一萬五千元到菲律賓，今年一月再匯一萬元
    」「該勞向警方表示只需還你一萬元，而該筆一萬五千元是她在你家工作的酬勞
    ，你做何解釋？）因為該勞住在我家期間，都主動幫我整理家裡一些瑣碎雜事如
    洗衣清潔屋內等，因為我覺得外勞很可憐，所以一萬五千元就當作零用錢，我告
    訴他只要到新老闆那裡，再還我一萬元就可以了」；且R君於偵訊筆錄亦稱「（
    你從二○○二年十一月八日來臺後，是否有領過薪資？數目？何人支付？）有，
    林小姐在二○○二年十二月有支付我一萬五千元，到了二○○三年一月底林小姐
    又支付我一萬元，可是她告訴我這一萬元在我二月領薪水時，必須退還他」，由
    R君指證原告確曾於容留R君期間（九十一年十一月八日至九十二年一月十七日）
    指派R君於自宅內從事整理家務，因而給付R君薪資一萬五千元。
(二)、另原告稱「．．．並非在本人居住處．．．查獲菲籍監護工AMBE ROSEMARIE
    PARAN在上址從事幫傭工作；實際查獲地點是永和市○○路十一號二樓」，被告
    九十二年五月三十日北府勞動字第○九二○三五四二八三號訴願答辯書有誤，特
    此更正。綜上所述，原告非法容留外國人之違法情事明確，且R君復於偵訊筆錄
    中坦承不諱，故原告所訴理由，不足採信。
    理  由
一、按「除本法另有規定外，外國人未經雇主申請許可，不得在中華民國境內工作。
    」、「任何人不得非法容留外國人從事工作。」「違反第四十四條或第五十七條
    第一款……規定者，處新臺幣十五萬元以上七十五萬元以下罰鍰。……」分別為
    就業服務法第四十三條、第四十四條及第六十三條第一項所明定。次按「查『就
    業服務法』 (以下簡稱本法)第四十四條規定『任何人不得非法容留外國人從事
    工作。』係指『自然人或法人』與外國人間雖無聘僱關係，但有未依本法及相關
    法令規定申請許可，即容許外國人停留於某處所為其從事勞務提供或工作事實之
    行為而言……」為勞委會九十一年九月十一日勞職外字第○九一○二○五六五五
    號函釋所明示。
二、查本件原告甲○○君非法留用 (原處分書誤記為僱用)正在等待轉換雇主之菲律
    賓籍勞工R君（護照號碼：EE634527，原雇主：黃錦囊，新雇主：許清標）於台
    北縣中和市○○路五十七號三樓從事整理家務之工作，案經台北縣政府警察局永
    和分局於九十二年二月七日循線查獲，此有外國人R君及原告之談話筆錄影本等
    附原處分卷可稽，被告乃據首揭規定科處原告罰鍰處分，揆諸首揭規定尚無不合
    。
三、原告起訴意旨略謂：待轉換之R君係原雇主黃錦囊要求辦理轉換期間暫時留置於
    原告住處，並非原告聘僱使用，原告亦無必要聘請外傭。且本件兩筆匯款均係R
    君向原告之借款，乃基於私人交情，該外勞並簽立借據及匯款單據為證云云。
四、本院判斷如下：
(一)、原告於偵訊筆錄稱「（該勞在你住處居留期間，你是否有指派她從事家務工作？
    ）該勞到我家時，我曾跟她說明在此居留的原因，並且跟她介紹家裡的設施。因
    為我白天在公司，家裡只剩她一個人在家，我會準備一些簡單的食材，讓她自己
    料理，至於家事部分，是她自己主動做的，我並沒有叫她做家事」「該勞向警方
    表示只需還你一萬元，而該筆一萬五千元是她在你家工作的酬勞，你做何解釋？
    ）因為該勞住在我家期間，都主動幫我整理家裡一些瑣碎雜事如洗衣清潔屋內等
    ，因為我覺得外勞很可憐，所以壹萬伍仟圓就當作零用錢」；R君於偵訊筆錄稱
    「（你在林小姐住處住了二個月，並未到合法雇主家工作，為何林小姐支付薪資
    給你？）我住在林小姐處二個多月，林小姐有要求我做家事，如打掃洗衣煮飯等
    則稽之談話筆錄所載，有關外勞R君於等待轉換雇主期間於原告台北縣中和市○
    ○路五十七號三樓住處內從事整理家務工作之事實，分別經原告及外國人R君於
    上開筆錄自承在案，則原告未經申請許可留用外國人R君工作之違法事證明確。
    自不因查獲地點與外國人R君工作地不同，即得免責，原告以該詞為主張，殊有
    誤解。
(二)、原告雖主張：待轉換外勞R君係原雇主黃錦囊要求辦理轉換期間暫時留置於原告
    住處，並非原告聘僱使用云云，本件外國人R君固係在等待轉換雇主期間被查獲
    上情，此為兩造所不爭之事實，惟查原告係千禧人力仲介有限公司負責人，對於
    待轉介之外勞應依「外籍勞工臨時收容作業要點」規定為之，應知之甚詳，但本
    件原告並未依上開規定為通報及辦理安置等情，此為原告所自認之事實，顯見原
    告係以己意容留外國人R君，並非依規定之安置行為，原告主張，應為卸責之詞
    ，不足採信。
(三)、另查，R君於偵訊筆錄雖稱「（你從二○○二年十一月八日來臺後，是否有領過
    薪資？數目？何人支付？）有，林小姐在二○○二年十二月有支付我一萬五千元
    ，到了二○○三年一月底林小姐又支付我一萬元，可是她告訴我這一萬元在我二
    月領薪水時，必須退還他」，固指證原告確曾於容留R君期間（九十一年十一月
    八日至九十二年一月十七日）指派R君於自宅內從事整理家務，因而給付R君薪資
    一萬五千元云云。惟原告於偵訊筆錄則稱「（你曾支付該勞二款項，第一次在二
    ○○二年十二月數目是一萬五千元，第二次是在二○○三年一月數目是一萬元，
    請你說明？）該勞來臺後就向我表示，沒有工作的話，．．．，我可以借他，．
    ．．，所以在去年十二月我幫她匯一萬五千元到菲律賓，今年一月再匯一萬元」
    「該勞向警方表示只需還你一萬元，而該筆一萬五千元是她在你家工作的酬勞，
    你做何解釋？）因為該勞住在我家期間，都主動幫我整理家裡一些瑣碎雜事如洗
    衣清潔屋內等，因為我覺得外勞很可憐，所以一萬五千元就當作零用錢，我告訴
    他只要到新老闆那裡，再還我一萬元就可以了」；顯然否認上開金錢係薪資，且
    有原告所提外國人R君之證明書載明係借款可為佐證。是難僅據外國人R君單方面
    之說詞即據以認定原告與外勞間有聘僱關係，本件尚難遽認原告有違反就業服務
    法第五十七條第一款規定之情事。
(四)、但依外國人R君之前開偵訊筆錄，本件原告難謂無違反就業服務法第四十四條之
    規定：「任何人不得非法容留外國人從事工作。」應依同法第六十三條第一項規
    定處以罰鍰。被告據以依同法第六十三條第一項規定處罰，自無不合，訴願決定
    書認原告違反就業服務法第五十七條第一款規定，而依同法第六十三條第一項規
    定處以罰鍰，所憑理由雖有不當，但均應依同法第六十三條第一項規定處以罰鍰
    ，其結果並無二致，附此敘明。
五、綜上所述，原告主張均無可採，被告依據就業服務法第六十三條第一項規定處原
    告罰鍰新台幣十五萬元，並無違誤。訴願決定予以維持，亦無不合，原告仍執前
    詞訴請撤銷，為無理由，應予駁回。
據上論結，本件原告之訴為無理由，應依行政訴訟法第二三六條、第九十八條第三項
前段，判決如主文。
中　　　華　　　民　　　國　　九十三　　年　　　八　　　月　　　十　　　日
                                臺 北 高 等 行 政 法 院  第 五 庭
                                                     法  官　劉介中
右為正本係照原本作成。
本件以訴訟事件所涉及之法律見解具有原則性者為限，始得於本判決送達後二十日內
向本院提出上訴狀並表明上訴理由，如已於本判決宣示後送達前提起上訴者，應於判
決送達後二十日內補具上訴理由（均按他造人數附繕本），且經最高行政法院許可後
方得上訴。
中　　　華　　　民　　　國　　九十三　　年　　　八　　　月　　　十　　　日
                                                     書記官  黃明和
